【裁判字號】    89,易,4111
【裁判日期】    891124
【裁判案由】    侵占
【裁判全文】
臺灣高雄地方法院刑事判決                        八十九年度易字第四一一一號
    公  訴  人  臺灣高雄地方法院檢察署檢察官
    被      告  丙○○
右列被告因侵占案件，經檢察官提起公訴（八十九年度偵字第一四七五六號），本院
判決如左：
    主  文
丙○○無罪。
    理  由
一、公訴意旨略以：被告丙○○曾於民國八十六年二月間，因麻藥案件經判處徒刑六
    月確定，於八十七年二月二十四日執行完畢，仍不知悔改，復意圖為自己不法之
    所有，於八十九年四月二日下午十時三十分許，至高雄市左營區○○○路四之四
    號向乙○○○○出租公司，以每日新台幣（下同）一千八百元之代價，租用ＨＥ
    ─三二四九號小客車乙輛，言明租期二日，詎蔡女租得該車後，並未依約還車，
    復將該車納為己有。因認被告丙○○涉犯刑法第三百三十五條第一項之侵占罪嫌
    等語。
二、按犯罪事實應依證據認定之，無證據不得推定其犯罪事實；復不能證明被告犯罪
    或其行為不罰者，應諭知無罪之判決，刑事訴訟法第一百五十四條、第三百零一
    條第一項分別定有明文。又認定不利於被告之事實，須依積極證據，苟積極證據
    不足為不利於被告事實之認定時，即應為有利於被告之認定，更不必有何有利之
    證據，且侵占罪之成立，以擅自處分自己持有之他人所有物，或變易持有之意為
    所有之意，而逕為所有人之行為，為其構成要件，雖行為之外形各有不同，要必
    具有不法所有之意思，方與本罪構成之要件相符，最高法院三十年上字第八一六
    號及十九年上字第一○五二號著有判例可資參照。本件公訴意旨認被告丙○○涉
    犯刑法第三百三十五條第一項之侵占罪嫌，無非以告訴人乙○○○○出租公司代
    表人甲○○之指述，並有租車契約書乙份及被告簽立之本票乙紙等影本，為其論
    述依據。
三、訊據被告丙○○固坦認確有向告訴人乙○○○○出租公司代表人甲○○租用車牌
    號碼ＨＥ─三二四九號自小客車之事實不諱，惟堅詞否認有何侵占犯行，辯稱：
    該車係於八十九年三月底租用，後因發生車禍，該車被拖至保養廠修理，一直停
    放在保養廠，並有通知告訴人前去查看，伊並無侵占該車等語。經查：
  (一)被告確曾向告訴人租用前開自小客車之事實，業據被告供承不諱，核與告訴人甲
    ○○指述之情節大致相符，並有租車契約書乙份及本票乙紙等影本附卷可稽，是
    被告此部分之自白核與事實相符，堪信為真實。
  (二)據證人即告訴人甲○○於本院審理時證稱：被告有以電話通知伊該車發生車禍，
    停放在保養廠，伊並前往該保養廠查看，該車確係在保養廠修理，而被告曾向伊
    租車五、六次，租金均無問題，此次租用該車原約定租期二天，後被告有以電話
    告知伊欲延期租用幾天，伊亦同意，直至租用約七、八天後，被告通知伊該車已
    出車禍等語；又上開自小客車確於八十九年四月九日，在高雄市○○○路一九九
    號前發生車禍，衝撞該址騎樓地柱子，有高雄市政府警察局苓雅分局八十九年十
    一月十八日高市警苓分交市第一八九七二號函及所附之三多派出所員警工作記錄
    簿影本乙份在卷足憑。準此，經核上開證詞及被告之供述可知，被告於租用前開
    自小客車後，有以電話通知告訴人延期租用該車，並經告訴人同意，嗣前開自小
    客車因發生車禍後，即停放在保養廠內，被告亦有通知告訴人此事，且經告訴人
    前往保養廠查看屬實。從而，被告主觀上並無意圖為自己不法所有，客觀上亦無
    變易持有為所有之行為。又事後被告亦與告訴人達成和解，有和解書乙紙在卷可
    按，益徵被告主觀上並無為自己不法所有之意圖。
四、綜上所述，被告雖確向告訴人租用而持有前開自小客車，惟該自小客車係因事後
    發生車禍停放在保養廠內，是被告客觀上並無變易持有為所有之行為，且被告主
    觀上亦無所謂意圖為自己不法所有，而變易持有為所有之意。從而，被告所為，
    與刑法第三百三十五條第一項之構成要件尚屬有間。此外，復查無其他積極證據
    足以證明被告確有公訴人所指之犯行，揆諸首揭法條規定及判例意旨，不能證明
    被告犯罪，依法應諭知無罪之判決。
據上論斷，應依刑事訴訟法第三百零一條，判決如主文。
本案經檢察官郭麗娟到庭執行職務。
中      華      民      國      八十九    年    十一    月    二十四    日
                                  臺灣高雄地方法院刑事第六庭
                                      法  官  洪榮家
右正本證明與原本無異。
如不服本判決，應於判決送達後十日內，向本院提出上訴狀。
                                      書記官  曾定家
中      華      民      國      八十九    年    十一    月    二十四    日


司法院資訊處製作；財團法人民間司法改革基金會備份。
